臺灣彰化地方法院刑事判決　　　　　　　　　　　　　　九十年度交訴字第五二號
　　公　訴　人　臺灣彰化地方法院檢察署檢察官
　　被　　　告　甲○○
右列被告因過失致死等案件，經檢察官提起公訴（九十年度偵字第一八五一號）及移
送併案審理（九十年度偵字第一九０一號），本院判決如左：
    主  文
甲○○因過失致人於死，處有期徒刑壹年。
    事  實
一、甲○○於民國八十九年十二月十日凌晨零時五分許，駕駛車牌號碼ＰＭ─三八四
    三號（起訴書誤載為ＰＸ─三八四三號）自小客車，沿彰化縣彰化市○○路由北
    往南方向行駛，途經該路段門牌號碼三段二二０號前設有閃光黃燈之交岔路口時
    ，本應注意前開路段之行車速度不得超過時速六十公里，且汽車行經代表「警告
    」之閃光黃燈交岔路口時，應減速接近，注意安全，小心通過，並應注意車前狀
    況，隨時採取必要之安全措施，而依當時夜間有照明、路面乾燥、無缺陷、無障
    礙物、視距良好等情狀，並無不能注意之情事，竟疏未減速慢行，猶貿然以時速
    約七、八十公里之速度超速行駛，適有由無照之少女賴００（真實姓名詳卷，所
    涉過失致死非行，業由本院少年法庭於九十年七月十日，以九十年度少護字第二
    八九號案件宣示交付保護管束在案；本於少年事件處理法所定不揭露少女非行紀
    錄以保護少女之旨，故不記載其真實姓名）騎乘、其後搭載賴明珊之車牌號碼Ｅ
    ＹＧ─０六五號輕型機車，由東往西方向行駛穿越金馬路，行經上開閃光紅燈號
    誌交岔路口，亦疏未充分注意右側來車動態，致甲○○駕駛之上開自小客車撞及
    少女賴００所騎乘行將完成通過道路至對面「忠孝加油站」之前開機車，少女賴
    ００因而受有頭部外傷併頭皮撕裂傷、右足踝及右下肢骨開放性骨折、眼角膜擦
    傷等傷害；賴明珊則受有頭部外傷、顱內出血等傷害，經送往財團法人彰化基督
    教醫院急救後，延至八十九年十二月十日上午五時三十六分許不治死亡。甲○○
    肇事後，於有偵查犯罪職權之機關或個人發覺其犯罪前，主動託請友人江昌鍊報
    警，並自動向前往現場處理本件車禍之員警乙○○坦承肇事而自首，且主動接受
    裁判。
二、案經彰化縣警察局彰化分局報請臺灣彰化地方法院檢察署檢察官相驗後自動檢舉
    、少女賴００訴由彰化縣警察局彰化分局報請臺灣彰化地方法院檢察署檢察官偵
    查起訴暨少女賴００訴請臺灣彰化地方法院檢察署檢察官偵查後移送併案審理。
    理  由
一、訊據被告甲○○固坦認於右揭時、地駕駛車牌號碼ＰＭ─三八四三號自小客車，
    沿彰化縣彰化市○○路由北往南方向行駛，途經該路段門牌號碼三段二二０號前
    設有閃光黃燈之交岔路口時，不慎與告訴人賴００所騎乘、其後搭載被害人賴明
    珊、由東往西方向行駛穿越金馬路之車牌號碼ＥＹＧ─０六五號輕型機車發生碰
    撞，致告訴人賴００受有傷害，並致被害人賴明珊受傷不治死亡等情不諱，然辯
    稱：伊當時之速度約為時速六十公里左右，且告訴人賴００騎乘之機車並非即將
    完成通過路口云云。惟查：（一）被告於警訊中供承：「我當時車速大約七、八
    十公里」；於偵訊時亦供稱：「我當時車速約七十、八十公里，．．．，（問：
    案發現場的限速是六十公里，你自承車速七十、八十公里，是否超速肇事？）是
    的」等語，是被告於本院審理時改稱伊時速僅有六十公里左右，顯係事後卸責之
    詞，尚無可採。（二）又告訴人賴００騎乘之機車、機車刮地痕及車禍碰撞後之
    散落物等均遺留在西南方機車專用道（即接近「忠孝加油站」前之機車道處）內
    一情，有彰化縣警察局道路交通事故調查報告表一份、現場（含車損）照片十幀
    在卷可稽，並經證人即前往現場處理本件車禍事故之乙○○警員於本院訊問時到
    庭證述明確。又被告駕駛之車輛係左側車頭受損、告訴人騎乘之機車則係右側車
    身遭受碰撞，有車損照片六張在卷可考。徵以前開機車、機車刮地痕、散落物之
    位置及雙方車損情形，堪認告訴人賴００騎乘之機車係已橫越過金馬路快車道即
    將通過該道路時，始遭被告駕駛之自小客車碰撞。被告辯稱車禍發生時，告訴人
    賴００騎乘之機車並非即將完成通過路口一語，亦無可採。（三）再告訴人賴０
    ０因本件車禍受有頭部外傷併頭皮撕裂傷、右足踝及右下肢骨開放性骨折、眼角
    膜擦傷等傷害，有財團法人彰化基督教醫院之診斷書一紙在卷可佐；而被害人賴
    明珊確係因本件車禍受傷死亡，亦經臺灣彰化地方法院檢察署檢察官署督同檢驗
    員相驗屬實，並製有勘驗筆錄、驗斷書及相驗屍體證明書各一份在卷可稽，並有
    相驗照片六幀在卷可憑。（四）另按閃光黃燈表示「警告」，車輛應減速接近，
    注意安全，小心通過；又汽車行駛時，駕駛人應注意車前狀況，並隨時採取必要
    之安全措施，道路交通標誌標線號誌設置規則第二百十一條第一項第二款、道路
    交通安全規則第九十四條第三項分別定有明文。被告駕車行經前開閃光黃燈交岔
    路口時，理應減速慢行，注意安全，小心通過，並注意車前狀況，隨時採取必要
    之安全措施。而參以當時夜間有照明、路面乾燥、無缺陷、無障礙物、視距良好
    等情狀，有道路交通事故調查報告表一份在卷可考，被告並無不能注意之情事，
    詎疏未注意告訴人賴００騎乘車牌號碼ＥＹＧ─０六五號輕型機車、其後搭載被
    害人賴明珊、由東往西方向行駛穿越金馬路前來之狀況，猶貿然以時速七、八十
    公里之速度超速行駛，致不慎碰撞告訴人賴００騎乘之前開機車肇事，使告訴人
    賴００受有頭部外傷併頭皮撕裂傷、右足踝及右下肢骨開放性骨折、眼角膜擦傷
    等傷害；並致賴明珊則受有頭部外傷、顱內出血等傷害而不治死亡，被告自應負
    過失責任，且其過失行為與告訴人賴００所受傷害及被害人賴明珊之死亡間，均
    具有相當因果關係。而告訴人賴００無駕駛執照騎乘機車，且行經上開閃光紅燈
    號誌交岔路口，疏未充分注意右側來車動態，雖亦有過失，然告訴人賴００之前
    開疏失，尚無解於被告前揭過失行為之成立。（五）此外，復有告訴人賴００、
    告訴人賴００之母親葉００（真實姓名詳卷）、告訴代理人丁○○、被害人賴明
    珊之母親丙○○等人之指述、本院九十年四月二十四日電話洽辦紀錄單（電詢警
    員乙○○有關車禍現場之號誌情形）及本院少年法庭九十年度少護字第二八九號
    宣示筆錄各一份在卷可佐，本件事證明確，被告前開過失犯行洵堪認定。
二、核被告所為，係犯刑法第二百七十六條第一項之過失致死罪及第二百八十四條第
    一項前段之過失傷害罪（起訴法條漏引刑法第二百八十四條第一項「前段」之「
    前段」二字）。被告以一過失行為，造成告訴人賴００受傷及被害人賴明珊死亡
    ，為想像競合犯，應從一較重之過失致人於死罪處斷。又被告肇事後，於有偵查
    犯罪職權之機關或個人發覺其犯罪前，主動託請友人江昌鍊報警，並自動向前往
    現場處理本件車禍之員警乙○○，坦承肇事而自首，且主動接受裁判一節，業據
    被告供明在卷，且經證人乙○○於本院訊問時到庭證述明確，應依自首之規定，
    減輕其刑。爰審酌被告之過失程度、告訴人賴００於車禍之發生亦與有過失、因
    被告之過失行為導致被害人賴明珊因本件車禍事故死亡之無可彌補後果、告訴人
    賴００因本件車禍所受之傷勢、被告肇事後即刻委請友人報警處理並自首、然迄
    未與告訴人賴００及被害人賴明珊之家屬等人達成和解之犯罪後態度等一切情狀
    ，量處如主文所示之刑，以資懲儆。
據上論斷，應依刑事訴訟法第二百九十九條第一項前段、刑法第二百七十六條第一項
、第二百八十四條第一項前段、第五十五條、第六十二條前段，罰金罰鍰提高標準條
例第一條前段，判決如主文。
本件經檢察官林映姿到庭執行職務。
中      華      民      國    九十一    年      四      月    二十九    日
                                臺灣彰化地方法院交通法庭
                                    法      官  李  雅  俐
右正本證明與原本無異。
如不服本判決應於判決送達後十日內向本院提出上訴狀( 須附繕本 )。
告訴人或被害人對於判決如有不服具備理由請求檢察官上訴者，其上訴期間之計算係
以檢察官收受判決正本之日期為準。
                                    法院書記官  莊  何  江
中      華      民      國    九十一    年      五      月      三      日
附錄論罪科刑法條：
刑法第二百七十六條第一項：
因過失致人於死者，處二年以下有期徒刑、拘役或二千元以下罰金。
刑法第二百八十四條第一項前段：
因過失傷害人者，處六月以下有期徒刑、拘役或五百元以下罰金。
